臺灣宜蘭地方法院交通事件裁定
　　　　　　　　　　　　　　　　　 100年度交聲字第174號
　　　　　　　　　　　　　　　　　 100年度交聲字第180號
　　　　　　　　　　　　　　　　　 100年度交聲字第186號
　　　　　　　　　　　　　　　　　 100年度交聲字第192號
移
異　議　人　林士傑
上列異議人即受處分人因違反道路交通管理處罰條例案件，對於
交通部公路總局臺北區監理所宜蘭監理站於民國100年8月8日所
為之宜監字第裁43-ZBP059792號、宜監字第裁43-ZIQ037949號、
宜監字第裁43-ZFP068271號、宜監字第裁43-ZBP059691號處分聲
明異議，本院裁定如下：
    主  文
異議均駁回。
    理  由
一、按汽車行駛於應繳費之公路、橋樑、隧道或輪渡，不依規定
    繳費者，處汽車所有人或駕駛人新臺幣（下同）3,000元以
    上6,000元以下罰鍰，並追繳欠費；汽車通行於應繳通行費
    之公路，經收費站不依規定繳費者，徵收機關應向其追繳通
    行費及加收追繳作業費用；有第1項違規行為者，另由公路
    主管機關依道路交通管理處罰條例第27條規定處罰之，道路
    交通管理處罰條例第27條第1項、公路通行費徵收管理辦法
    第15條第1項、第3項分別定有明文。
二、移送機關裁決意旨略以：異議人即受處分人林士傑所有車牌
    號碼7255-YR號自小客車，於民國100年3月24日凌晨3時10
    分許，行經國道1號高速公路楊梅收費站北上第7車道（電子
    收費車道）時、100年3月24日凌晨4時10分許，行經國道5
    號高速公路頭城收費站南下第8車道（電子收費車道）時、
    100年3月28日晚間9時31分許，行經國道1號高速公路樹林
    收費站南下第13車道（電子收費車道）時、100年3月30日
    晚間6時53分許，行經國道1號高速公路楊梅收費站南下第8
    車道（電子收費車道）時，均未依規定扣繳通行費，經交通
    部臺灣區○道○○○路局委託遠通電收股份有限公司通知受
    處分人於100年5月10日前補繳該4次通行費，惟受處分人均
    未依限補繳，而有「汽車行駛於應繳費之公路，不依規定繳
    費」之4次違規行為，分別經內政部警政署國道公路警察局
    第二警察隊以公警局交字第ZBP059691號製單舉發、第九警
    察隊以公警局交字第ZIQ037949號製單舉發、第六警察隊以
    公警局交字第ZFP068271號製單舉發、第二警察隊以公警局
    交字第ZBP059792號製單舉發，移送機關遂分別依道路交通
    管理處罰條例第27條第1項之規定，各裁處異議人罰鍰3,000
    元（共4件，裁決書字號依序為宜監字第裁43-ZBP059691號
    、宜監字第裁43-ZIQ037949號、宜監字第裁43-ZFP068271號
    、宜監字第裁43-ZBP059792號）。
三、異議意旨略以：伊於100年3月13日出國旅遊，車子放在家中
    給長輩使用，因父母不知ETC如何使用、如何儲值繳費，以
    致伊回國後，收到多張ETC未繳費之罰單，但在這期間，伊
    並不在國內，並未收到補繳通行費之通知單，回國後已補繳
    通行費，伊並非故意不依規定繳納通行費等語，為此聲明異
    議，請求撤銷原處分。
四、本件異議人固不否認伊所有車牌號碼7255-YR號自小客車，
    確有於100年3月24日凌晨3時10分許，行經國道1號高速公
    路楊梅收費站北上第7車道（電子收費車道）時、100年3
    月24日凌晨4時10分許，行經國道5號高速公路頭城收費站南
    下第8車道（電子收費車道）時、100年3月28日晚間9時31
    分許，行經國道1號高速公路樹林收費站南下第13車道（電
    子收費車道）時、100年3月30日晚間6時53分許，行經國
    道1號高速公路楊梅收費站南下第8車道（電子收費車道）時
    ，均未依規定扣繳通行費之事實，惟矢口否認有不依規定繳
    納通行費之違規行為，並以前揭情詞置辯，惟查：
（一）異議人所有車牌號碼7255-YR號自小客車，於100年3月2
      4日凌晨3時10分許，行經國道1號高速公路楊梅收費站北
      上第7車道（電子收費車道）時、100年3月24日凌晨4時
      10分許，行經國道5號高速公路頭城收費站南下第8車道（
      電子收費車道）時、100年3月28日晚間9時31分許，行
      經國道1號高速公路樹林收費站南下第13車道（電子收費
      車道）時、100年3月30日晚間6時53分許，行經國道1號
      高速公路楊梅收費站南下第8車道（電子收費車道）時，
      均未依規定扣繳通行費之事實，有舉發照片4張、異議人
      所提出補繳通行費之收據及繳款明細表1件在卷可稽，且
      異議人對於上情亦不否認，自堪認定屬實。
（二）復查，異議人所有車牌號碼7255-YR號自小客車，行經上
      開4次通行ETC收費車道而未扣繳通行費用後，交通部臺灣
      區○道○○○路局所委託之遠通電收股份有限公司即於10
      0年4月21日寄出補繳通行費及作業處理費通知單4件，通
      知異議人應於100年5月10日之前補繳上開4次通行費，該4
      件通知單因送達至異議人住所宜蘭縣羅東鎮○○路184號4
      樓時，未遇應受送達人本人或其同居人、受雇人、接收郵
      件人員，郵政送達機關遂於100年4月26日將上開4件通知
      書寄存於送達地之郵政機關（即羅東郵局）等事實，有交
      通部臺灣區○道○○○路局委託遠通電收股份有限公司補
      繳通行費及作業處理費通知單4件、高速公路局委託遠通
      電收公司辦理電子收費業務送達證書4紙在卷可稽。又車
      輛不依規定繳納通行費，營運單位之自動收費系統應將該
      用路人車輛之車種、牌照號碼、通行時間、地點、行駛方
      向等予以記錄並照相或錄影存記；營運單位應依交通部臺
      灣區○道○○○路局查明之車籍資料，製發「補繳通行費
      及作業處理費通知單」，追繳通行費並加收作業處理費用
      。但因系統因素致無法完成扣款交易者，不另收作業處理
      費；用路人應依「補繳通行費及作業處理費通知單」所列
      金額及繳費期限完成補繳，逾補繳期限截止日未繳納者，
      依法舉發，交通部臺灣區○道○○○路電子收費申裝及欠
      費追繳作業注意事項第13點第1項、第2項及第17點亦規定
      甚明。復按，汽車行駛於國道高速公路，於應繳納通行費
      之ET C車道未當場扣款成功者，若於補繳期限屆滿後，仍
      未補繳通行費用，則其違規行為即屬成立。又送達，於應
      受送達人之住居所、事務所或營業所為之；於應送達處所
      不獲會晤應受送達人時，得將文書付與有辨別事理能力之
      同居人、受雇人或應送達處所之接收郵件人員；送達，不
      能依前二條規定為之者，得將文書寄存送達地之地方自治
      或警察機關，並作送達通知書兩份，一份黏貼於應受送達
      人住居所、事務所、營業所或其就業處所門首，另一份交
      由鄰居轉交或置於該送達處所信箱或其他適當位置，以為
      送達，前項情形，由郵政機關為送達者，得將文書寄存於
      送達地之郵政機關，行政程序法第72、73、74條亦有明定
      。且行政機關或郵政機關依行政程序法第74條規定為送達
      者，如於應受送達處所確已完成文書寄存於送達地之地方
      自治、警察機關或郵政機關（限郵務人員送達適用），並
      製作送達通知書二份，一份黏貼於送達處所之門首，另一
      份交由鄰居轉交或置於送達處所信箱或其他適當位置時，
      無論應受送達人實際上於何時受領文書，均以寄存之日視
      為收受送達之日期，而發生送達效力。則依前揭說明，上
      開通行費補繳通知單4件，已合法送達予異議人。至於異
      議人雖另辯稱：這段期間，異議人並不在國內，也未收到
      補繳通行費及作業處理費通知單之通知單等語，然出國與
      否乃異議人之自由，行政機關於送達行政文書時，並無義
      務查詢異議人是否仍在國內，只要行政機關係對於異議人
      之住所地為送達，其所為之送達程序即屬合法。如果異議
      人有長期出國之必要，自應事先委請他人代收文件，豈有
      事後以其本人不在國內，來卸免行政處罰之理。因此，異
      議人所持人未在國內之個人事由，並不足以阻斷前揭4件
      通知補繳通行費及作業處理費通知單已經合法送達予異議
      人之效力，異議人自有遵期於100年5月10日之前，補繳上
      開4次通行費用之義務，乃異議人遲未補繳，則其有4次「
      汽車行駛於應繳費之公路，不依規定繳費」之違規行為，
      已甚明確，舉發機關據此乃於100年6月13日分別以公警局
      交字第ZBP059691號、公警局交字第ZIQ037949號、公警局
      交字第ZFP068271號、公警局交字第ZBP059792號舉發違反
      道路交通管理事件通知單，舉發異議人上開4次「汽車行
      駛於應繳費之公路，不依規定繳費」之違規行為，且郵政
      送達機關遂於100年6月20日將上開4紙舉發單均寄存於送
      達地之郵政機關（即羅東郵局），是上開4紙舉發單均已
      合法送達予異議人，分別有內政部警政署國道公路警察局
      第二警察隊100年9月7日公警二交字第1000272303號、100
      0272304號函附內政部警政署國道公路警察局公警局交字
      第ZBP059691號、第ZBP059792號舉發違反道路交通管理事
      件通知單之送達證書影本、100年9月21日公警二交字第10
      00272380號、1000272381號函附內政部警政署國道公路警
      察局公警局交字第ZIQ037949號、第ZFP068271號舉發違反
      道路交通管理事件通知單之送達證書影本各1紙為證，舉
      發機關所為之本案4件舉發行為，於法均無違誤。
（三）至異議人另辯稱：其父母使用7255-YR號自小客車時，不
      知ETC如何使用、如何儲值繳費，以致未繳納通行費等語
      ，仍係異議人之個人事由，並不能使異議人4次「汽車行
      駛於應繳費之公路，不依規定繳費」行為之合法化。更何
      況，現行高速公路通行費用之收取，除了ETC電子收費外
      ，尚採取人工收取通行票卷或現金之方式，如果不知ETC
      如何使用、不知如何儲值繳費，自不應使用ETC電子收費
      車道，豈有於使用ETC電子收費車道未繳費，且不按通知
      補繳通行費後，再以「不知ETC如何使用、不知如何儲值
      繳費」云云，來卸免行政處罰之理，故異議人前揭所辯，
      亦不足採。
（四）從而，異議人有上述4次「汽車行駛於應繳費之公路不依
      規定繳費」之違規事實，已堪認定，異議人以前揭情詞，
      否認有違規行為，均不足採。
五、綜上所述，異議人所辯洵無足採，從而，移送機關所為之本
    案4件裁決（即宜監字第裁43-ZBP059792號、宜監字第裁43-
    ZIQ037949號、宜監字第裁43-ZFP068271號、宜監字第裁43-
    ZBP059691號裁決），核均與道路交通管理處罰條例第27條
    第1項之規定相符，均無違法或不當之處，故異議人以首揭
    情詞，對於上開4件裁決提起異議，均無理由，應均予駁回
    。
據上論斷，應依道路交通事件處理辦法第18條，裁定如主文。
中    華    民    國   100    年    11    月    24    日
                  交通法庭  法  官  謝佩玲
以上正本證明與原本無異。
如不服本裁定，應於裁定送達後5日內，向本院提出抗告狀。（
應附繕本）
                            書記官  李玉雲
中    華    民    國   100    年    11    月    24    日